臺灣宜蘭地方法院民事判決
110年度訴字第102號
原      告  劉翰陵  

被      告  林雅瑩  

訴訟代理人  何仁崴律師
            賴文萍律師
上列當事人間請求損害賠償事件，經本院於民國110年12月8日言
詞辯論終結，本院判決如下：
    主      文
原告之訴及假執行聲請均駁回。
訴訟費用由原告負擔。　　
    事實及理由
一、原告主張：被告為中華郵政股份有限公司蘇澳蘇西里郵局（
    下稱系爭郵局）儲匯之臨櫃人員，於民國109年11月16日下
    午3時4分許，因訴外人劉志松前往系爭郵局欲匯款至原告有
    限責任基隆第一信用合作社（下稱基隆一信）八斗子分社之
    存款帳戶（分別為戶名：劉翰陵、帳號0000000000000；戶
    名：有吾家行銷企業社劉翰陵、帳號0000000000000，下合
    稱系爭帳戶），然被告收受款項後竟故意延誤匯款作業，於
    翌日始匯入系爭帳戶，致系爭帳戶之存款不足而發生退票，
    嗣後系爭帳戶更遭列拒絕往來戶，造成原告之名譽、信用權
    因而受損。為此，爰依民法第184條第1項前段故意侵權行為
    之法律關係、第195條第1項之規定，請求被告應賠償新臺幣
    （下同）80萬元之非財產上損害。並聲明：㈠被告應給付原
    告80萬元，並自109年11月17日起，按週年利率5％計算之利
    息；㈡願供擔保，請准宣告假執行。
二、被告則以：本件屬跨行匯款，被告於受理劉志松匯款申請後
    ，隨即將匯款單資料輸入至系統終端機，並依郵局內部作業
    程序將匯款單及款項交予主管同意放行，伊已依內部作業流
    程完成各該程序，後續放行乃伊主管之職責，匯款於翌日始
    解款入帳係因系爭郵局線路壅塞，與被告無關。且縱事發當
    日被告確有遲誤匯款，然被告職務上不可能知悉系爭帳戶之
    餘額，亦無可能預見系爭帳戶有存款不足致退票乙情，是被
    告主觀上並無不法可言。又系爭帳戶係於110年3月19日遭列
    為拒絕往來戶，其原因為原告於110年2月至4月間存款不足
    密集退票，與被告或系爭郵局於109年11月16日匯款作業均
    無關連，故原告名譽、信用縱有受損，亦與被告辦理匯款作
    業間並無因果關係。況郵局業於109年11月24日發函基隆一
    信八斗子分社協助原告註銷退票紀錄，並經財團法人臺灣票
    據交換所於109年12月15日同意辦理註銷註記，是原告主張
    其名譽、信用權受損，顯乏所據等語為辯。並聲明：㈠原告
    之訴及假執行聲請均駁回；㈡如受不利判決，願供擔保宣告
    免為假執行。
三、兩造協議不爭執事項（見本院卷第187頁，並依判決格式增
    刪修改文句）：
  ㈠劉志松109年11月16日下午3時4分33秒至系爭郵局匯款27萬元
    至基隆一信用八斗子分社戶名有吾家行銷企業社劉翰陵之帳
    戶，同日下午3時5分24秒匯款19萬9,100元至基隆一信八斗
    子分社戶名劉翰陵之個人帳戶。
  ㈡原告個人帳戶及有吾家行銷企業社劉翰陵帳戶，均於翌日始
    收到匯款。
四、兩造爭執要旨（見本院卷第187頁，並依判決格式增刪修改
    文句）及本院論斷：
  ㈠被告有無故意延誤匯款作業而侵害原告之名譽及信用權？
　⒈按當事人主張有利於己之事實者，就其事實有舉證之責任，
    民事訴訟法第277條前段定有明文，是民事訴訟如係由原告
    主張權利者，應先由原告負舉證之責，若原告先不能舉證，
    以證實自己主張之事實為真實，則被告就其抗辯事實即令不
    能舉證，或其所舉證據尚有疵累，亦應駁回原告之請求。又
    依民法第184條第1項前段規定，侵權行為之成立，須行為人
    因故意過失不法侵害他人權利，亦即行為人須具備歸責性、
    違法性，並不法行為與損害間有因果關係，始能成立，且主
    張侵權行為損害賠償請求權之人，對於侵權行為之成立要件
    應負舉證責任（最高法院100年度台上字第328號判決要旨參
    照）。亦即侵權行為所發生之損害賠償請求權，應具備加害
    行為、侵害權利、行為不法、致生損害、相當因果關係、行
    為人具責任能力及行為人有故意或過失等成立要件，若任一
    要件有所欠缺，即無侵權行為責任之可言，且原告應就上開
    要件負舉證責任。
　⒉原告主張其因被告故意延誤匯款作業，致系爭帳戶存款不足
    而發生退票，嗣後系爭帳戶更遭列拒絕往來戶，造成原告之
    名譽、信用權受損等情，固據其提出郵政跨行匯款申請書，
    系爭帳戶支票存款對帳簿、存摺內頁等件為憑（見本院卷第
    5頁至第10頁、第69頁至第71頁）。惟查，系爭帳戶於109年
    11月16日固因存款不足而發生退票之情形，然係因中華郵政
    股份有限公司宜蘭郵局於109年11月24日以業務繁忙線路壅
    塞致匯入系爭帳戶存款至次日始解款入帳為由函請基隆一信
    協助註銷系爭帳戶退票註記，嗣後亦經財團法人臺灣票據交
    換所於109年12月15日同意辦理註記，此有基隆一信於110年
    9月10日基一信字第3113號函及中華郵政股份有限公司宜蘭
    郵局110年9月11日宜營字第1102900272號函在卷可參（見本
    院卷第139頁至第147頁、第167頁至第177頁），是上開匯款
    未能即時匯入系爭帳戶，應係因系爭郵局業務繁忙線路壅塞
    所致，然並無證據足以證明係被告故意延誤匯款所致，自難
    以系爭帳戶存款不足曾遭退票之事實，逕認當時受理匯款作
    業之被告有何不法侵害原告權利之行為存在。至原告雖提出
    其他不同日期於15時15分許、15時23分許匯款之申請書，主
    張系爭郵局其他同事收受匯款均能在當日解款入帳，然此仍
    無足證明被告當日確有故意延誤匯款之事實存在。而原告復
    主張被告主管稱當日被告收款後將匯款資料放置於座位上，
    隨即離去，並未立即匯出一節，惟未提出任何證據以實其說
    ，是原告主張被告有故意延誤匯款之行為，尚乏憑據。
　⒊復參酌基隆一信於110年4月28日基一信字第1558號函附票交
    所拒絕往來戶資料表及退票理由單顯示，系爭帳戶係因原告
    於110年2、3月多次存款不足發生退票，而在110年3月19日
    遭列為拒絕往來戶（見本院卷第75頁至第93頁），是原告主
    張系爭帳戶於110年3月間遭列為拒絕往來戶，其名譽、信用
    權受損，是否與被告當日受理匯款作業乙節有關，亦非無疑
    。是自亦無從以系爭帳戶遭列拒絕往來戶，遽認被告有不法
    侵害原告權利之事實。此外，原告上開主張被告不法侵害原
    告名譽、信用權等情，不僅為被告所否認，且原告復未能舉
    證以實其說，自難逕認其主張為真實，則被告既無何不法侵
    害之行為，自與民法侵權行為損害賠償要件不相當。從而，
    原告未能證明被告有何不法之侵權行為，是其依民法第184
    條第1項前段之規定，請求被告負損害賠償責任，即無足採
    。
  ㈡若有，則精神慰撫金應以若干為適當？
    承前所析，原告未能證明被告有何不法侵害行為，已如前述，是其依民法第195條第1項之規定，請求被告賠償精神慰撫金，亦無所據。
五、綜上所述，原告依侵權行為損害賠償請求權，請求被告給付
    前述金額與法定遲延利息，並無理由，自應駁回。又原告假
    執行之聲請，因訴已駁回，假執行之聲請失其附麗，自應一
    併駁回。
六、本件事證已明，兩造其餘攻擊防禦方法與所舉證據，核與本
    件判決結果不生影響，爰不再逐一論駁，附此敘明。
七、訴訟費用負擔之依據：民事訴訟法第78條。
中　　華　　民　　國　　110 　年　　12　　月　　29　　日
                  民事庭  審判長法　官  鄭貽馨
                                法  官  張文愷
　　　　　　　　　　　　　　　  法  官  黃淑芳
以上正本係照原本作成。
如對本判決上訴，須於判決送達後20日之不變期間內，向本院提
出上訴狀（應附繕本）。
如委任律師提起上訴者，應一併繳納上訴審裁判費。
中　　華　　民　　國　　110 　年　　12　　月　　29　　日
　　　　　　　　　　　　　　　　書記官　廖文瑜